【裁判字號】    90,上易,1982
【裁判日期】    901231
【裁判案由】    傷害
【裁判全文】
臺灣高等法院高雄分院刑事判決    九十年度上易字第一九八二號
    上  訴  人  臺灣澎湖地方法院檢察署檢察官
    上  訴  人
    即  被  告  乙○○
    上  訴  人
    即  被  告  丁○○
右上訴人因被告等傷害案件，不服臺灣澎湖地方法院九十年度易字第四十八號中華民
國九十年十月十六日第一審判決（起訴案號：臺灣澎湖地方法院檢察署九十年度偵字
第二五一三三二號），提起上訴，本院判決如左：
      主  文
上訴駁回。
乙○○、丁○○均緩刑貳年。
      事  實
一、乙○○與丙○○○係鄰居，平日相處不睦，適甲○○於民國九十年四月十一日晚
    間七時許，至丙○○○位於澎湖縣馬公市裡里一二○號住處二樓泡茶，巧遇乙○○於同日晚間七時十五分許，至丙○○○上開住處，並因細故與丙○○○在一
    樓大門前發生爭吵，甲○○聽聞遂下樓察看，後與乙○○起爭執並發生推擠。詎
    乙○○基於傷害人身體之概括犯意，先以徒手毆打甲○○一拳，於甲○○抵擋將
    其推倒在地時，竟復持其所有之鐮刀一支，砍向甲○○，致甲○○左手掌因此受
    有切割傷併左手掌尺神經斷裂之傷害。丙○○○見狀欲上前加以勸阻，竟同遭乙○○基於上述傷害之概括犯意，以鐮刀砍傷丙○○○頭部，丙○○○並因此受有
    頭頂部切割傷之傷害。又丁○○為乙○○之鄰居，在乙○○持鐮刀砍向甲○○、
    丙○○○當時，丁○○見狀非但未予勸阻，竟基於與乙○○共同傷害他人身體之
    概括犯意聯絡，在乙○○傷害行為仍在實施中之際，加入毆打傷害二人之陣容，
    喊稱：「我要挺鄰居」，並以徒手毆打甲○○。
二、案經甲○○及丙○○○訴由澎湖縣警察局馬公分局移送臺灣澎湖地方法院檢察署
    檢察官偵查起訴，及臺灣澎湖地方法院檢察署檢察官自動檢舉簽分偵查起訴。
      理  由
一、訊之上訴人乙○○固坦承其有持鐮刀砍告訴人等，上訴人丁○○亦坦承當時有在
    現場之事實，惟均矢口否認有何共同傷害犯行，上訴人乙○○辯稱：是告訴人等
    先打我，我才反擊云云；上訴人丁○○辯稱：我只有上前把被告乙○○等人拉開
，也未講「我要挺鄰居」云云。經查：上訴人乙○○因本件衝突所受傷勢為「右
    眼、左側頭部、左側前肋骨、右側前臂挫傷」，與告訴人甲○○所受之傷勢「左
    手掌切割傷併尺神經斷裂」，告訴人丙○○○所受之傷勢「頭頂部割傷，深及頭
    皮軟組織」相較，顯然係告訴人等所受之傷勢較重。是以，縱上訴人乙○○確係
    因先遭告訴人等毆打才還擊，惟其以鐮刀砍傷告訴人等之防衛行為亦屬過當，無
    從卸其傷害罪責。而上訴人丁○○有共同參與傷害犯行之情，已據告訴人等指述
    明確，又參酌上訴人丁○○在偵查中已坦承：我有出拳打甲○○，但未打到等語
    （見偵查卷第十六頁），另證人即當時在場之陳志男亦陳稱：「‧‧‧後來拿鐮
    刀砍時，我有看到，並且有看到丁○○打甲○○，口中還說要『挺鄰居』，甲○○有被打，但他有閃過」（見偵查卷第十六頁）等語，是告訴人等上開指述，應
    可採信，並有診斷證明書三紙附卷足稽，及扣案之鐮刀一把足資佐證，被告丁○○傷害甲○○雖未成傷，但同案被告乙○○之傷害行為，已造成甲○○及丙○○○身體之傷害，被告丁○○於案發時在場，口中還說「挺鄰居」，又有出手打甲○○之行為，被告丁○○與乙○○有犯意聯絡及行為分擔，二人應同負共同傷害
    之刑責，事證明確，上訴人乙○○、丁○○二人所辯，顯係事後卸責之詞，不足
    採信，其等犯行均堪予認定。
二、核上訴人乙○○、丁○○所為，均係犯刑法第二百七十七條第一項之傷害罪。上
    訴人乙○○、丁○○二人間，有犯意之聯絡及行為之分擔，均為共同正犯。其等
    二次傷害行為，時間緊接，所犯罪名相同，顯係出於概括犯意為之，為連續犯，
    應依刑法第五十六條之規定論以一罪。
三、原審因而依刑法第二十八條、第五十六條、第二百七十七條第一項、第四十一條
    第一項前段、第三十八條第一項第二款，罰金罰鍰提高標準條例第一條前段、第
    二條之規定，並審酌上訴人乙○○為本件傷害之首要之人，上訴人丁○○則為附
    從之人，其等並連續毆打二人，致告訴人丙○○○頭部成傷、手段具有危險性，
    上訴人乙○○、丁○○二人於原審審理中仍飾詞置辯，惟上訴人乙○○在原審曾
    試圖與被害人和解，然遭被害人拒絕，尚有悔意（上訴人二人已於本院審理中與
    被害人達成和解）等一切情狀，爰分別量處乙○○有期徒刑三月、丁○○拘役三
    十日，並均諭知如易科罰金以三百元折算一日。並說明扣案之鐮刀一把，係上訴
人乙○○所有，供犯罪所用之物，應依刑法第三十八條第一項第二款沒收之理由
    。經核原判決認事用法均無不合，量刑亦屬適當，檢察官上訴指摘原判決量刑過
    輕，上訴人乙○○、丁○○上訴否認犯罪，均為無理由，均應予駁回。
四、查上訴人乙○○、丁○○前未曾受有期徒刑以上刑之宣告，有台灣高等法院被告
    全國前案紀錄表在卷可稽，其係一時失慮，偶觸刑章，且事後已與被害人達成和
    解，並於本院審理中當庭交付告訴人二人共新台幣十七萬元，經被害人收受無訛
    （見九十年十二月十八日本院審判筆錄），其等經此次偵審程序及判刑教訓後，
    當知警惕，應無再犯之虞，本院認其所受之宣告刑以暫不執行為適當，爰均併宣
    告緩刑二年，以啟自新。
據上論斷，應依刑事訴訟法第三百六十八條、刑法第七十四條第一款，判決如主文。
本案經檢察官陳國全到庭執行職務。
中    華    民    國     九十       年      十二      月     三十一   日
                              臺灣高等法院高雄分院刑事第八庭
                                  審判長法官  郭雅美
                                        法官  洪兆隆
                                        法官張盛喜
右正本證明與原本無異。
不得上訴。
                                      書記官  魏文常
中    華    民    國     九十一     年       一       月      三      日
附錄本判決論罪之法條：
刑法第二百七十七條：
傷害人之身體或健康者，處三年以下有期徒刑、拘役或一千元以下罰金。
犯前項之罪因而致人於死者，處無期徒刑或七年以上有期徒刑；致重傷者，處三年以
上十年以下有期徒刑。
                                                                        Ｄ


司法院資訊處製作；財團法人民間司法改革基金會備份。
